【裁判字號】    95,交聲,160
【裁判日期】    951017
【裁判案由】    違反道路交通管理處罰條例聲明異議
【裁判全文】
臺灣新竹地方法院交通事件裁定         95年度交聲字第160號
原處分機關  交通部公路總局新竹區監理所
異  議  人  乙○○
即受處分人
上列異議人即受處分人因違反道路交通管理處罰條例案件，對於
交通部公路總局新竹區監理所民國95年4月28日以竹監自字第裁5
0－Z00000000號、50－Z00000000-0號、50－Z00000000-0號違反
道路交通管理事件裁決處分聲明異議，本院裁定如下：
    主  文
異議駁回。
    理  由
一、本件原處分機關交通部公路總局新竹區監理所（下稱新竹區
    監理所），以異議人即受處分人（下稱異議人）乙○○駕駛
    1811-KV號車於95年2月20日下午2時39分許，在國道1號公路
    北133公里100公尺處，為內政部警政署國道公路警察局第二
    警察隊造橋分隊填掣公警交字第Z00000000號單及Z00000000
    號單逕行舉發其「不服稽查取締（於左述時間、路段、行速
    135公里，測距195M，攔車不停，加速離去）」、「危險駕
    駛車輛（超速攔車不停於133K至110K北上，沿途蛇行、任意
    變換車道，不打方向燈，且高速行駛路肩，行經收費站經鳴
    警報器攔車，該車仍不停車加速離去，沿途仍與上述行為繼
    續行駛後下頭份交流道不宜強行攔車」。嗣異議人於上開舉
    發單所載應到案日期前向原處分機關新竹區監理所提出陳述
    ，由原處分機關函請原舉發單位調查結果，仍認其有上揭違
    規行為，而依道路交通管理處罰條例第43條第1項第1款、第
    60條第1項及第63條第1項第1款、第3款規定，於95年4月28
    日裁處異議人罰鍰共新臺幣（下同）2萬1千元，並記違規點
    數4點及吊扣牌照3個月。
二、聲明異議意旨略以：異議人於上揭違規時間並未駕駛車號18
    11-KV之自用小客車行經該地，該違規事實係由異議人之友
    人丙○○所為，且於所收受之舉發單並未附採證照片，經向
    新竹區監理所提出申訴後，該所即以查復違規告發並無違誤
    （仍未附加採證照片），而逕自裁決，異議人於收受裁決書
    後仍然不服，向本院提起聲明異議等語。
三、按行政罰法業於94年2月5日制訂公布，並自95年2月5日起施
    行，該法第5條規定：「行為後法律或自治條例有變更者，
    適用行政機關最初裁處時之法律或自治條例。但裁處前之法
    律或自治條例有利於受處罰者，適用最有利於受處罰者之規
    定。」。又道路交通管理處罰條例所定罰鍰、吊扣吊銷證照
    、記點之裁罰，係屬行政罰法中所稱行政罰之性質，是有上
    開行政罰法第5條規定之適用。查道路交通管理處罰條例第
    43條、第60條、第63條、第85條第1項（本條例之處罰，受
    舉發違反道路交通管理事件之受處罰人，認為受舉發之違規
    行為應歸責他人者，應於舉發違反道路交通管理事件通知單
    應到案日期前，檢附相關證據及應歸責人相關證明文件，向
    處罰機關告知應歸責人，處罰機關應即另行通知應歸責人到
    案依法處理。逾期未依規定辦理者，仍依本條例各該違反條
    款規定處罰。）規定，業經總統於94年12月28日以華總一義
    字第09400212581號令公布修正，且經行政院於95年6月23日
    以院臺交字第0950087685號令發布定自95年7月1日施行，惟
    本件所適用之道路交通管理處罰條例第43條第1項第1款、第
    60條第1項、第63條第1項第1款（有關違反同條例第60條第1
    項部分）、第3款規定之內容均與修正前相同，至上開條例
    第85條第1項係移植原違反道路交通管理事件統一裁罰基準
    及處理細則第24條之內容，僅規定體例及文字有所更動，又
    本件舉發違規時間為95年2月20日，且本件原處分機關裁決
    時之95年4月28日均係於上開修正條文施行前，依行政罰法
    第5條規定，是本件並無新舊法比較問題，自應適用行政機
    關最初裁處時之法律即修正前道路交通管理處罰條例第43條
    第1項第1款、第60條第1項、第63條第1項第3款及95年6月30
    日修正前違反道路交通管理事件統一裁罰基準及處理細則第
    24條等相關規定規定論處，合先敘明。
四、次按汽車駕駛人，在道路上蛇行，或以其他危險方式駕車者
    ，處新臺幣6千元以上2萬4千元以下罰鍰，並當場禁止其駕
    駛；汽車駕駛人有前述之行為者，並吊扣該車輛牌照3個月
    。汽車駕駛人有前述之情形（第43條），記違規點數3點。
    又汽車駕駛人，駕駛汽車有違反本條例之行為，經交通勤務
    警察或依法令執行交通稽查任務人員制止時，不聽制止或拒
    絕停車接受稽查而逃逸者，除按各該條規定處罰外，處新臺
    幣3千元以上6千元以下罰鍰。汽車駕駛人有前述之情形（第
    60條第1項），記違規點數1點。此為道路交通管理處罰條例
    第43條第1項第1款、第4項、第60條第1項及第63條第1項第1
    款、第3款分別定有明文。再按逕行舉發者，應按已查明之
    資料填註車牌號碼、車輛種類、車主姓名或地址，並於通知
    單上方空白處加註逕行舉發之文字後，由舉發機關送達被通
    知人；又逕行舉發違反道路交通管理事件，經汽車所有人依
    通知單之應到案日期前到案，並告知違規駕駛人姓名、身分
    證統一編號及住址者，處罰機關應即另行通知違規駕駛人到
    案依法處理；逾應到案日期，處罰機關應依本條例第85條第
    3項規定處罰該汽車所有人；此亦為95年6月30日修正前違反
    道路交通管理事件統一裁罰基準及處理細則第11條第1項第3
    款、第24條分別定有明文。
五、訊據異議人固不否認車號1811-KV號自用小客車為其所有，
    惟矢口否認有何上開違規情事，並辯稱舉發當日即95年2月
    20日異議人將上揭車輛借給丙○○，係丙○○於同日下午2
    時39分，於該地違規等語。經查：
  (一)本件違規事實係由內政部警政署國道公路警察局第二警察隊
    造橋分隊警員所填掣之公警交字第Z00000000號單及Z000000
    00號單舉發，業經證人即舉發本件交通違規之警員甲○○於
    本院調查時到庭，且在以具結擔保其證言之正確性及負擔偽
    證罪之刑事責任之心理狀態下證述說明舉發過程：「我在國
    道一號北上133公里處執行測速勤務，95年2月20日下午2時
    39分發現中線車道的車輛時速是130公里，距離我195公尺，
    當地限速100公里，很明顯超速，當時情況適合攔車，警車
    停在路肩，該部車輛從內線車道超車道（到）中線車道，距
    離300多公尺就發現被舉發車輛速度明顯比較快，而且一直
    超車，雷射測速槍無法瞄準，超車到中線車道時，我就可以
    以雷射測速槍瞄準測速，我開啟警車上的警示燈，拿出警示
    棒，被舉發車輛就切到外側車道且減速，經過警車前面不停
    ，突然切往內側車道，且沒有打方向燈，當時被舉發車輛速
    度不是很快，我們記下車號，想說要尾隨該部車輛看是否能
    攔車並確認車號。被舉發車輛就開始加速連續變換車道超車
    並蛇行，也沒有打方向燈，我們認不適宜當場攔車，怕發生
    交通事故，到收費站時有想攔停，被舉發車輛還是不停，所
    以還是確認車牌號碼，被舉發車輛以時速160、170公里加速
    行駛，我們跟到頭份交流道就下交流道。」等語綦詳，且亦
    有上開內政部警政署國道公路警察局舉發違反道路交通管理
    事件通知單附卷可稽。
  (二)證人丙○○於95年6月20日於本於調查庭時到庭證稱：「（
    問：是否95年5月20日早上向異議人借車？）有，約早上快
    接近中午，我請朋友開車載我到異議人湖口家。（問：借車
    何用？）出去玩，隨便逛，開去苗栗那邊玩。（問：開車有
    無經過高速公路？）有，約下午二、三點在中山高從苗栗往
    新竹方向開。（問：有無被警察攔停？）有警察叫我下車，
    我沒停，攔車地點我不記得，警察就追過來，追到頭份交流
    道，警車就沒有再追。中間有經過收費站，警察有往我前面
    抄，我就跑掉從頭份交流道下。」等語，核與警員甲○○所
    述大致相符，是車號1811-KV號車確有如舉發單上之時間、
    地點之違規事實，並無違誤。
  (三)按汽車駕駛人有不服指揮稽查而逃逸之情形，當場不能或不
    宜攔截製單舉發者，得對「汽車所有人」逕行舉發處罰，並
    應記明車輛牌照號碼、車型等可資辨明之資料，查明汽車所
    有人姓名或名稱、住址後，製單舉發處罰之，94年12月28日
    修正公布施行前道路交通管理處罰條例第7條之2第1項第4款
    前段及第2項亦分別定有明文。又逕行舉發違反道路交通管
    理事件，經汽車所有人依通知單之應到案日期前到案，並告
    知違規駕駛人姓名、身分證統一編號及住址者，處罰機關應
    即另行通知違規駕駛人到案依法處理；逾應到案日期，處罰
    機關應依本條例第85條第3項規定處罰該汽車所有人，95年6
    月30日修正前違反道路交通管理事件統一裁罰標準及處理細
    則第24條亦規定甚明。本件員警查明上開違規車輛所有人係
    異議人之後，既已依上揭94年12月28日修正公布施行前道路
    交通管理處罰條例第7條之2第2項規定，對上開自用小客車
    所有人即異議人掣單舉發，是異議人自負有於應到案日期前
    到案，並告知違規駕駛人姓名、身分證統一編號及住址之義
    務，惟異議人於應到案日期前之95年3月7日以及同年4月25
    日雖已向原處分機關提出申訴，然其並未告知違規駕駛人姓
    名、身分證統一編號及住址，僅陳述：「未在北上路段」、
    「當天未經過該地區」，有陳述單2紙在卷可按。復有異議
    人於本院調查庭時之供述：「…，舉發單到案日95年3月7日
    前1、2天我去監理所申訴，只說我的車子未在該路段出現。
    監理所回函之後，我於95年4月25日再去監理所申訴一次，
    申訴的理由與之前相同…」。且證人丙○○亦於本院調查時
    證稱：「（問：有無告訴異議人你被警察攔停？）沒有說，
    過了一個禮拜後，異議人收到紅單後來問我，我就說我跑給
    警察追，覺得不好意思。當天我有超速。（問：異議人是否
    拿舉發單給你看？）有。」等語，是本件異議人於接到舉發
    單後已明知舉發當日係將該車借予證人丙○○，惟並未依上
    揭規定於到案日期前至新竹區監理所告知違規駕駛人姓名、
    身分證統一編號及住址，係屬可歸責，而依95年6月30日修
    正前違反道路交通管理事件統一裁罰基準及處理細則第24條
    規定，原處分機關逕依95年6月30日修正前違反道路交通管
    理事件統一裁罰基準及處理細則第44條第1項規定，對上開
    自用小客車所有人即異議人裁罰，於法即屬有據。
六、綜上所述，本件異議人雖非本件違規事實之行為人，惟其並
    未於到案日期前至新竹區監理所陳報實際違規人，亦屬可歸
    責，原處分機關就此部分違規行為，依道路交通管理處罰條
    例第43條第1項第1款、同條第4項及第60條第1項第1款、第
    63條第1項第1款、第3款規定及95年06月30日修正前違反道
    路交通管理事件統一裁罰基準及處理細則之規定，裁處罰鍰
    共2萬1千元，並記違規點數4點及吊扣牌照3個月，核無不當
    。本件異議為無理由，應予駁回。
七、據上論斷，應依道路交通案件處理辦法第19條，裁定如主文
    。
中    華    民    國    95    年    10    月    17    日
                  交通法庭法  官  方鴻愷
以上正本證明與原本無異。
如不服本裁定應於送達後5日內向本院提出抗告狀。
中    華    民    國    95    年    10    月    17    日
                          書記官  吳美雲


司法院資訊處製作；財團法人民間司法改革基金會備份。
